# 子公司托管经营能否纳入合并范围

提问人：老凹牛 时间：2021-08-11 21:43:18
请教陈版，现有拟上市公司A，于 2020 年收购非关联方公司B公司80%的股权，目前B公司纳入A公司的合并范围。但我们尽调过程中发现存在以下几个个问题：（ 1 ）B公司设置了董事会， 5 名董事，其中A公司委派两名，剩余三名董事由小股东委派，但公司章程及投资协议均未明确A公司能够委派董事的数量，原理是讲A公司可以改选董事会，并占多数董事席位；（ 2 ）在A公司收购股权前，B公司在 2017 年已经与第三方C公司签订了经营托管协议，将B公司的业务经营托管给C公司来运营管理，B公司的人员、资金投入由B公司负责，C公司委派人员进行管理；同时，在经营管理层面，B公司还设置了管理委员会，B委派三名，C委派两名，但C委派的人员担任主任委员，且对所有经营决策享有一票否决权。（ 3 ）C公司不是B公司的小股东，管理委员会的人员构成与董事会不重合；（ 4 ）对B公司业务开展产生的收入，C公司按照5%的比例收取管理费。
对于B公司能否纳入A公司的合并范围，我们认为虽然A公司绝对控股且也有能力取得董事会多数席位，但实际上B公司的董事会和股东会决议无法影响上述管理委员会的经营决策，也就是说管理委员会可以不执行董事会决议，这样来看A公司明显无法控制B公司的经营，纳入合并范围不合适。但也有另外一种观点认为需要将公司治理和经营区分开，从公司治理架构上看，A公司可以控制B公司，具体到委托经营，是B公司自己与受托方的一种合作模式，仅仅影响B公司自己的财务处理，不影响B公司纳入A公司合并范围。
请教陈版和各位老师，该如何判断这个问题，B公司纳入合并范围是不是合适，感谢。

回答人：chenyiwei
这个问题可能两种意见都有合理之处，也都有可能。建议关注以下问题：
1 、A明知B、C有托管经营关系，为何仍收购B的80%股权，且不改变原先的托管经营结构？
2 、A是否有权随时单方面终止B、C之间的托管关系？从目前情况看，A有无动机和利益行使该解除权？
3 、A对于B的技术、管理、市场和其他资源的投入情况？B是否在这些方面对A有重大依赖？还是更依赖C？
4 、既然A有随时改组B的董事会的权力，为何现在不行使该权力？该权力的行使是否受到外部因素限制？
5 、B、C之间的托管协议的主要约定，特别是C的管理权范围、托管期限、BC之间的收益分配机制等？

提问人：老凹牛 时间：2021-08-16 23:33:07
1 、A明知B、C之间的托管经营关系，仍收购B的80%股权，主要是因为B的业务开展主要依赖于C的客户资源和专业服务人员，A认可这种模式，只是收购时未考虑到对合并报表的影响。
2 、协议的托管期是 10 年，目前阶段A应该无法单方面终止B、C之间的关系，基于B的业务开展依托于C，A目前也无动机和利益行使解除权。
3 、B的业务开展是基于A开发的一个云平台，平台开发相关的人员、资金由A投入，B公司运营的其他资金也由A投入；C投入的是相关的专业服务人员，在前述云平台上为客户提供服务，此外，B的客户资源也主要来源于C的导入。
4 、C的管理权限包括平台的运营战略规划、经营方案设计、业务宣传、制定服务管理制度等；托管期限是 10 年；对于平台产生的收入，C按照5%抽取管理费。

回答人：chenyiwei
如果受托方C的收益仅限于5%管理费（按平台流水金额计算），则C对B无控制权，控制权归属于A。

提问人：老凹牛 时间：2021-08-17 23:12:00
感谢陈版，您是认为C仅仅按照收入金额取得5%的收益，相当于是一个代理人的角色吗。但是C是代理人的角色，无法控制B，就能反推A有控制权呢？我的疑虑是，平台的日常经营由C掌握，且其委派人员在管理委员会中拥有一票否决权，如果A通过股东大会、董事会形成的决议，有可能实际上得不到C在经营层上的执行，这样的话其实A无法通过其权力影响其可变回报金额，不满足控制三要素，这样还能论证A有控制权吗？

回答人：chenyiwei
C是代理人，无法控制B；A持有 80 ％股权并据此享有绝大部分剩余收益，包括剩余回报的可变性。因此A可以控制B。